臺灣高等法院刑事判決
111年度交上易字第247號
上  訴  人  
即  被  告  陳可仕


上列上訴人即被告因過失傷害案件，不服臺灣基隆地方法院110
年度交易字第155號，中華民國111年6月28日第一審判決（起訴
案號：臺灣基隆地方檢察署110年度偵字第4260號），提起上訴
，本院判決如下：
    主  文
上訴駁回。
    事實及理由
一、經本院審理後，認原審以本件事證明確，上訴人即被告陳可
    仕(下稱被告)係犯刑法第284條第1項前段過失傷害罪，並依
    刑法第62條自首規定予以減輕其刑後，量處拘役55日，並諭
    知易科罰金之折算標準，認事用法均無違誤，量刑亦屬妥適
    ，爰引用原審判決事實、理由及證據之記載(詳如附件)。
二、被告上訴意旨略以:被告騎乘機車行經案發地點，係與告訴
    人併行，被告已在最外側車道，必微靠內側車道行駛，否則
    會撞及人行道，故被告實無可能兼顧左、右側來車及人行道
    之距離，車禍鑑定機關及原審法院均未至現場勘驗，即認被
    告應負肇事責任，顯有不當；再者，被告並無追撞告訴人所
    騎乘之機車，而是告訴人騎乘機車後方貨架絆倒被告機車後
    方紙箱，始導致本件車禍發生，告訴人騎乘機車貨架雖未逾
    把手外緣10公分，然此非謂被告疏於保持行車距離。原審對
    上開事實均未加以審酌，即遽認被告係肇致本件車禍事故，
    容有未洽，為此提起本件上訴。
三、經查:
  ㈠被告有於民國110年3月20日下午2時20分許騎乘機車，沿基隆
    市仁愛區成功一路東往西方向行駛，並左轉進入安樂路1段
    ，嗣於該路段2號前，與其同行向亦騎乘機車之告訴人碰撞
    ，告訴人因而人車倒地，並受有右側第9根、第10根勒骨骨
    裂之傷害乙節，業據被告供述在卷，核與告訴人指述相符，
    並有長庚醫療財團法人基隆長庚紀念醫院診斷證明書1份在
    卷足憑，此部分事實堪以認定。
　㈡就本件車禍事故係如何發生乙節，原審業已勘驗案發時之現
    場監視器畫面，由監視器畫面中可見被告與告訴人於上開時
    間均騎乘之機車左轉進入安樂路1段後，告訴人之機車行於
    被告之左前方，被告所騎機車則持續自外側車道往左切入內
    側車道，告訴人則係持續直行於被告左前方，被告騎乘機車
    於持續左切接近告訴人後，終發生碰撞等情，有原審勘驗筆
    錄1份在卷足憑。綜合上情以觀，告訴人始終直行，要無變
    換車道之舉，而被告係自外側車道左切進入內側車道之際，
    因未能注意兩車併行之距離，始不慎發生擦撞告訴人肇致本
    件車禍事故甚明。
　㈢被告雖辯稱伊斯時已在道路最右側，倘未往左切，將撞及人
    行道。惟觀諸卷附本案道路交通事故現場圖(偵卷第27頁)，
    本件車禍車故發生地點，道路寬有3.4公尺，要非狹窄。且
    案發時車流雖不少，然尚未達壅塞或動彈不得之情，此亦有
    上開現場監視器畫面翻拍照片在卷足憑(原審卷第53頁至第5
    6頁)。若被告認其行向有撞及人行道之虞，於向左切行之際
    ，本即應注意與左側車輛之距離，且斯時車道仍有行進空間
    ，被告於原審準備程序時亦坦言:的確沒有保持安全距離等
    語明確(原審卷第51頁)。是被告辯稱:倘未左切將撞及人行
    道乙節，自不足採。
  ㈣至被告另質以係告訴人後座貨架絆倒被告騎乘機車後座之紙
    箱始發生本件車禍。惟告訴人於偵查中就車禍事故如何發生
    乙節係稱:被告係行駛在其右後方，係對方的把手撞到伊身
    體才發生車禍等語明確(偵卷第92頁)。且觀諸卷附現場監視
    器翻拍照片，被告所騎乘機車原均係在告訴人右後方，雖有
    逐漸告訴人靠近，然未見有超越告訴人所騎機車之情，車禍
    事故即已發生；且告訴人又係直行之狀態，已如前述，是難
    想像告訴人騎乘機車後方置物架有撞擊被告後方紙箱之可能
    。被告上開所辯，有悖於經驗法則，亦難採信。
　㈤另被告於上訴理由狀內雖質以原審未至現場進行履勘及聲請
    就雙方肇事情形再行鑑定以釐清責任。惟:
　⑴本件發生車禍之路口現場狀況，業據警員於道路交通事故現
    場圖上繪製詳盡，並有現場監視器錄影畫面，並經原審當庭
    勘驗，員警亦拍攝道路全景照片可供清晰辨識，故無再至現
    場履勘之必要。
　⑵就本件車禍事故之肇事責任歸屬，檢察官已送請交通部公路
    總局臺北區監理所基宜區車輛行車事故鑑定會鑑定，有該會
    鑑定意見書1份在卷足憑(偵卷第107頁至第109頁)，原審亦
    當庭勘驗案發時之路口監視錄影光碟，並佐以卷附相關道路
    交通事故現場圖及車禍現場照片，已能清楚認定係被告騎乘
    機車於案發點自外側車道左切進入內側車道之際，未能注意
    二車併行距離。因而與告訴人所騎乘機車發生碰撞而肇事，
    故本件事實已臻明確，被告聲請再送其他單位為鑑定，即無
    必要，併此敘明。
四、綜上所述，被告仍執前詞提起上訴，否認就本件車禍事故有
    過失，指摘原判決不當，為無理由，應予駁回。
據上論斷，應依刑事訴訟法第373條、第368條，判決如主文。
本案經檢察官陳怡龍、陳淑玲提起公訴，被告提起上訴，檢察官
林綉惠到庭執行職務。
中　　華　　民　　國　　111 　年　　10　　月　　27　　日
                  刑事第十三庭  審判長法　官  吳冠霆
                                      法　官  邰婉玲
                                      法　官  柯姿佐
以上正本證明與原本無異。
不得上訴。
                                      書記官  蔡硃燕
中　　華　　民　　國　　111 　年　　10　　月　　27　　日
附錄：本案論罪科刑法條全文
中華民國刑法第284條
因過失傷害人者，處1年以下有期徒刑、拘役或10萬元以下罰金
；致重傷者，處3年以下有期徒刑、拘役或30萬元以下罰金。

（附件）
臺灣基隆地方法院刑事判決
110年度交易字第155號
公　訴　人　臺灣基隆地方檢察署檢察官
被　　　告　陳可仕　男　民國00年00月0日生
　　　　　　　　　　身分證統一編號：Z000000000號
　　　　　　　　　　住○○市○○區○○路00號
上列被告因過失傷害案件，經檢察官提起公訴（110年度偵字第4
260號），本院判決如下：
    主  文
陳可仕犯過失傷害罪，處拘役伍拾伍日，如易科罰金，以新臺幣
壹仟元折算壹日。
    事  實
一、陳可仕於民國110年3月20日下午2時20分許，騎乘車牌號碼0
    00-000號普通重型機車，沿基隆市仁愛區成功一路由東往西
    方向行駛，於左轉安樂路1段且於駛近安樂路1段2號前時，
    本應注意車前狀況及兩車並行之間隔，並隨時採取必要之安
    全措施，且當時天候晴、日間自然光線，路面乾燥、無缺陷
    ，無障礙物，視距良好，並無不能注意情事，竟疏未注意及
    此，適有謝麗銀（所涉過失傷害部分另由檢察官為不起訴之
    處分）騎乘車牌號碼000-0000號普通重型機車沿同路同向左
    轉，並駛於其左前方，惟陳可仕於左轉彎後向左偏行，其所
    騎乘車輛之左側車身因而碰撞謝麗銀車輛之右側車身，雙方
    均因此人、車倒地，致謝麗銀受有右側第九根和第十根肋骨
    骨裂之傷害。嗣陳可仕於肇事後，於未經具有偵查犯罪職權
    之機關或公務員發覺其為犯人前，留在現場向據報到場處理
    之警員坦承為肇事者，並自首而接受裁判。
二、案經謝麗銀訴由基隆市警察局第四分局報告臺灣基隆地方檢
    察署檢察官偵查起訴。
    理  由
壹、證據能力部分：
　　本案認定事實所引用之卷內被告以外之人於審判外之陳述，
    檢察官、被告陳可仕於本院準備程序時均不爭執其作為本案
    證據之證據能力（本院卷第38頁），於辯論終結前亦未對該
    等證據之證據能力聲明異議（本院卷第72-74頁），本院復
    審酌前揭陳述作成時之情況，並無違法取證之瑕疵，亦認以
    之作為證據為適當，是本案有關被告以外之人於審判外之言
    詞或書面陳述等供述證據，依前揭法條意旨，自均得為證據
    。至於本判決所引用之非供述證據，與本案待證事實均有關
    聯性，且無證據證明係實施刑事訴訟程序之公務員違背法定
    程序所取得，依刑事訴訟法第158條之4之反面解釋，自有證
    據能力。
貳、實體部分：
一、認定事實之理由：
　　訊據被告固坦承有於前揭時、地騎乘上開機車，在上開路段
    左轉彎，適告訴人謝麗銀騎乘機車沿同路同向左轉，後被告
    機車之左側車身與告訴人機車之右側車身發生碰撞，被告及
    告訴人均人、車倒地，告訴人受有前揭傷害等事實，惟矢口
    否認有何過失傷害犯行，辯稱：我認為交通鑑定委員會的認
    定不合理，我沒有過失，是告訴人的貨架掃到我，告訴人是
    倒到我這邊，我認為這樣不合理等語（本院卷第72、75頁）
    。經查：
（一）被告有於前揭時、地騎乘上開機車，在上開路段左轉彎，
      適告訴人騎乘機車沿同路同向左轉，並駛於被告左前方，
      被告於左轉彎後向左偏行，其所騎乘機車之左側車身與告
      訴人機車之右側車身發生碰撞，雙方均因此人、車倒地，
      致告訴人受有前揭傷害等情，業據被告於警詢及偵查中供
      承在卷（偵卷第17-21、91-94頁），核與告訴人於警詢及
      偵查中之指訴相符（偵卷第13-16、91-94頁），並有長庚
      醫療財團法人基隆長庚紀念醫院診斷證明書、基隆市警察
      局第四分局道路交通事故現場圖、調查報告表(一)、（二
      ）、談話紀錄表、現場照片、監視器畫面截圖、監視器光
      碟、臺灣基隆地方檢察署勘查筆錄、本院勘驗筆錄等附卷
      可稽（偵卷第23、27-39、49-67、95-102頁，本院卷第53
      -56頁），此部分事實，足堪認定。
（二）汽車行駛時，駕駛人應注意車前狀況及兩車並行之間隔，
      並隨時採取必要之安全措施；又所謂車輛，指非依軌道電
      力架設，而以原動機行駛之汽車（包括機車）、慢車及其
      他行駛於道路之動力車輛，道路交通安全規則第94條第3
      項、道路交通管理處罰條例第3條第8款分別定有明文。被
      告考領有普通重型機車駕駛執照，有道路交通事故調查報
      告表（二）在卷為憑（偵卷第31頁），對於上開交通規則
      自無不知之理，是其於騎乘機車時，自應注意上開規則。
      而經本院勘驗案發時監視器錄影畫面，結果略以：畫面一
      開始告訴人騎乘機車（下稱B車）及被告騎乘機車（下稱A
      車）均自畫面後方左轉進入車道，B車駛於1輛白色汽車後
      方，並在該車道內側行駛，A車行駛於該車道之外側，後A
      車開始往該車道之內側方向切入，並行駛於B車行進方向
      之右後方，B車則持續行駛於前開白色汽車後方，A車與B
      車距離愈靠愈近，B車右側車身與A車左側車身發生碰撞，
      2人車輛均往畫面左方傾斜倒地等情，有本院勘驗筆錄在
      卷可證（本院卷第53-56頁）。
（三）再參以告訴人於警詢時指稱：肇事前我由成功一路左轉安
      樂路1段往長庚方向行駛，我沒有看到對方機車，至肇事
      地點，對方機車就從我的右後側撞過來，我的機車右後側
      被碰撞等語（偵卷第14頁）。及被告於準備程序時供稱：
      我那時候和告訴人幾乎是併行，我是騎在最外側車道，再
      騎過去就是人行道，所以我必須往內切，告訴人貨架是在
      她機車後方，她的貨架絆到我機車後座上有個小紙箱，因
      為當時車子很多，我們行駛靠比較近，才會去絆到，當時
      距離不夠，如果告訴人車上沒有貨架的話，我就不會被絆
      倒等語（本院卷第50-51頁）。勾稽上情，可知被告和告
      訴人在左轉進入案發車道後，被告行駛於該車道之外側，
      告訴人行駛於該車道之內側，後被告向左切入該車道內側
      後行駛於告訴人機車之右後方，並與告訴人機車之距離愈
      發靠近，直至雙方機車發生碰撞後倒地，致告訴人受有前
      揭傷害。顯見雙方發生碰撞事故係因被告切入案發車道內
      側後，與告訴人機車之距離過近所致。況案發當時天候晴
      ，日間自然光線，柏油路面乾燥、無缺陷、無障礙物、視
      距良好，有道路交通事故調查報告表（一）附卷可憑（偵
      卷第29頁），被告實無不能斟酌車況，注意保持與他車間
      行車安全距離之情形。故被告倘能注意兩車並行之間隔，
      不貿然過於貼近告訴人所騎機車，當可避免車禍之發生，
      其竟疏未注意，於切入案發車道內側後逐漸靠近告訴人機
      車，致兩車發生碰撞，足認被告確有違反前揭規則之過失
      。此外，本件車禍經送請交通部公路總局臺北區監理所基
      宜區車輛行車事故鑑定會鑑定之結果，亦同認被告有駕駛
      普通重機車，行經分向限制線路段，於岔路口左轉彎後向
      左偏行，疏未注意左側來車併行之安全間隔，為肇事原因
      ，有該鑑定會之鑑定意見書在卷足按（偵卷第107-109頁
      ），亦認定被告具有過失，且核與本院前開勘驗結果相符
      ，可資參考，是被告辯稱上開鑑定意見書鑑定結果不合理
      等語，即無足採。而告訴人確因本件車禍受有前揭傷害，
      被告之過失行為與告訴人之受傷結果間，具有相當因果關
      係至明。
（四）被告固以前詞置辯。惟汽車裝載時，裝載貨物超過規定之
      長度、寬度、高度，處汽車所有人新臺幣3,000元以上18,
      000元以下罰鍰，並責令改正或禁止通行，道路交通管理
      處罰條例第29條第1項第1款定有明文。另依同條例第92條
      第1項授權制定之道路交通安全規則第88條第1項第1款規
      定，機車附載人員或物品，應依下列規定：載物者，重型
      不得超過80公斤，高度不得超過駕駛人肩部，寬度不得超
      過把手外緣10公分，長度自座位後部起不得向前超伸，伸
      出車尾部分，自後輪軸起不得超過半公尺。查告訴人騎乘
      之機車為普通重型機車，兩邊把手外緣之連線寬度約為60
      公分，該車座位後部裝載有貨架1件，貨架寬度約為66公
      分，並未超過把手外緣10公分，又該貨架雖伸出車尾，然
      無證據顯示自後輪軸起有超過半公尺等情，有前開調查報
      告表（二）、現場機車照片等在卷可參（偵卷第31、57-6
      3頁）。可見告訴人機車雖裝載有貨架，然並未違反上揭
      規定，而可合法行駛於道路上。益徵本件車禍之發生並非
      肇因於告訴人機車上裝載有貨架，而係因被告疏於保持行
      車安全間距所致。又機車與機車發生碰撞後，因機車結構
      使然，極易失去重心，致車體傾斜晃動、倒地，且碰撞力
      道、角度及駕駛人之反應均可能影響機車車禍後之倒地方
      向，故關於機車之倒地方向，實難一概而論。故雖依前開
      本院勘驗結果，被告與告訴人機車發生碰撞後，係往畫面
      左方之被告所在方向傾斜倒地，亦難以之即認被告對本件
      車禍之發生毫無過失而解免被告之肇事責任。是被告前開
      所辯，實難憑採。
（五）綜上所述，本案事證明確，被告所辯係屬臨訟卸責之詞，
      不足採信，其犯行洵堪認定，應予依法論科。
二、論罪科刑：
（一）核被告所為，係犯刑法第284條前段之過失傷害罪。
（二）被告於肇事後，在未被有偵查犯罪職權之機關或公務員發
      覺其為肇事人前，於警據報到場處理時，在場並當場承認
      為肇事人，且接受裁判，有道路交通事故肇事人自首情形
      紀錄表存卷可參（偵卷第43頁），所為應認已符合自首要
      件，並不因被告否認過失或抗辯之詞與本院認定之事實有
      所歧異，即遽認被告並無自首而受裁判之意，爰依刑法第
      62條前段規定，減輕其刑。
（三）爰以行為人之責任為基礎，審酌被告駕車行駛本應謹慎注
      意，以維自身及其他用路人之生命、身體安全，考量被告
      過失之程度及情節、告訴人所受傷勢程度，被告否認犯行
      且未與告訴人和解之犯後態度，兼衡被告前無犯罪經科刑
      處罰紀錄（見臺灣高等法院被告前案紀錄表），暨其於審
      理時自述高中畢業之智識程度、從業於冷凍空調之生活狀
      況（本院卷第75頁）等一切情狀，量處如主文所示之刑，
      並諭知易科罰金之折算標準。
據上論斷，應依刑事訴訟法第299條第1項前段，判決如主文。
本案經檢察官陳怡龍、陳淑玲提起公訴，檢察官林渝鈞到庭執行
職務
中　　華　　民　　國　 111　　年　　 6　　月　  28  　日
　　　　　　　　　刑事第三庭  審判長法　官  簡志龍
　　　　　　　　　                  法  官  施添寶
　　　　　　　　　                  法  官　顏偲凡
以上正本證明與原本無異。
如不服本判決應於收受送達後20日內向本院提出上訴書狀，並應
敘述具體理由；其未敘述上訴理由者，應於上訴期間屆滿後20日
內向本院補提理由書( 均須按他造當事人之人數附繕本) 「切勿
逕送上級法院」。
中　　華　　民　　國　　111 　年　　6 　　月　　28　　日
                                   書記官  李紫君　　　
【附錄本案論罪科刑法條：】
中華民國刑法第284條
因過失傷害人者，處1年以下有期徒刑、拘役或10萬元以下罰金
；致重傷者，處3年以下有期徒刑、拘役或30萬元以下罰金。